【裁判字號】    95,交聲,3
【裁判日期】    950227
【裁判案由】    交管條例聲異
【裁判全文】
臺灣板橋地方法院交通事件裁定
原處分機關  交通部公路總局臺北區監理所
異  議  人
即受處分人  甲○○
上列異議人即受處分人因違反道路交通管理處罰條例案件，對於
交通部公路總局臺北區監理所民國九十四年十二月十五日所為之
處分（原處分案號：北監營裁字裁 40-AEB663846 號），聲明異
議，本院裁定如下：
    主  文
異議駁回。
    理  由
一、原處分意旨略以：異議人即受處分人甲○○於民國九十四年
    十一月十二日十八時八分許，駕駛車號 3N-671 號營業小客
    車沿臺北市○○路北往南方向行駛，行經有燈光號誌管制之
    公園路、襄陽路交岔路口時，因有紅燈右轉之違規情形，員
    警遂予攔停掣單舉發，嗣經原處分機關依道路交通管理處罰
    條例第五十三條規定裁處罰鍰新台幣二千七百元，並記違規
    點數三點。
二、按汽車駕駛人，行經有燈光號誌管制之交岔路口闖紅燈者，
    處新臺幣一千八百元以上五千四百元以下罰鍰，並記違規點
    數三點，道路交通管理處罰條例第五十三條、第六十三條第
    一項第三款定有明文。
三、異議意旨略以：伊當時直行在公園路上時仍是綠燈，行駛至
    銀行停車場入口前（即接近路口處），號誌才開始轉換為黃
    燈，但右轉燈還是亮的，所以伊才未停車繼續右轉，此時停
    在襄陽路快車道上的警車卻突然迴轉過來並示意停車，員警
    誤認伊紅燈右轉，異議人對原處分難以甘服，並舉出當時之
    時相號誌變換光碟為據，依此聲明異議云云。經查：
（一）異議人所提卷附之臺北市○○路、襄陽路口錄影光碟，經
      本院勘驗結果，公園路北往南方向車道號誌時相轉換情形
      為：(1)亮綠色「直行」及「右轉」燈號；對向車道亦有車
      輛直行(2)黃燈亮起，持續約三秒鐘；此時綠色右轉燈仍繼
      續亮燈(3)紅燈亮起，約二秒鐘後綠色右轉燈熄滅（僅剩紅
      燈）；對向車道車輛繼續直行並開始左轉進入襄陽路。
      (4)紅燈四十秒後綠色右轉燈亮起（紅燈持續）；此時對向
      車道車輛停止直行及左轉，襄陽路車輛開始左右轉進入公
      園路(5)三十五秒後，右轉燈熄滅，僅剩紅燈；行人開始通
      行穿越路口（包括穿越襄陽路及公園路）(6)三十五秒後，
      紅燈熄滅，亮起綠色「直行」及「右轉」燈號等情。有本
      院勘驗筆錄一份在卷可稽，異議人對此並未表示意見，依
      此，若公園路北往南方向之黃燈亮起（同時亮有右轉燈）
      後，紅燈隨即亮起，但對向車道（即公園路南往北方向）
      車輛仍繼續直行並得左轉進入襄陽路，襄陽路車輛則均繼
      續停止狀態，由此可知，斯時（即上揭第(2)、(3)段時相）
      襄陽路之號誌必均為紅燈，對於位處襄陽路快車道上停等
      紅燈之車輛（即異議人所指警車位置）而言，自難以利用
      前方或目視範圍所及之任何號誌，加以辨別公園路北往南
      方向之燈光號誌情況，如有警車於該處停等紅燈，車內員
      警既無從判別公園路車輛是否屬紅燈右轉，則異議人所稱
      員警係在上該號誌時相，逕由襄陽路西往東方向快車道迴
      轉予以攔停等語，則不無疑義。
（二）再查，臺北市○○路、襄陽路口（Ｔ字形路口）之行人專
      用通行號誌啟動時，係三面路口同時亮綠燈、所有行向車
      輛之燈號均為紅燈，並無右轉燈（即上揭第(5)段時相），
      用以確保行人通過路口之安全，縱係位於襄陽路路口停等
      紅燈之警車內員警，亦可依前方及兩側人行道上之行人專
      用號誌得知該路口所有行向車輛燈號必均係紅燈，如於該
      時相期間遇有行經路口但未予煞停而逕行右轉之車輛，得
      以立刻判斷屬紅燈右轉違規，是證人即臺北市中正第一分
      局警員喬振倡於本院調查時所證：異議人是於行人保護時
      相即四面全部紅燈時（行車管制燈號紅燈）右轉等情，誠
      與事理相符，應屬可採，異議人辯稱並未有四面紅燈之情
      形，與其所提呈之當時路口時相變換情形齟齬，顯與事實
      不符，自不足採。而異議人違規右轉，經警攔停掣單舉發
      等情，並有臺北市政府警察局中正第一分局以北市警中正
      一分交字第09433113 900號函影本在卷可佐，而按交通員
      警舉發違反道路交通管理處罰條例所列之違規事實，本質
      上為行政處分，係公務員基於職務上權力，依法就特定之
      具體事件所為具公法上效果之單方行政行為，基於公務員
      為公法上行為具有公信力之原則，該行政行為當可被推定
      為真正，其據以依法處分之事實認定亦為正確無誤，此公
      信原則，乃立法者賦予行政機關制定違反道路交通事件統
      一裁罰標準及處理細則，使執勤警員得當機處分，以維護
      交通秩序、安全之行政目的，殊不得由異議人任意質疑行
      政處分之公信力。舉發員警對於異議人駕駛之車輛，於行
      人專用燈號綠燈啟動時始通過該路口之情，應能清楚辨識
      而無誤判之虞；而異議人所稱之員警舉發情形，實有與常
      情相違之處已如前述，是異議人所辯之詞尚不足採。從而
      ，
      本件違規事證明確，原處分機關據以援引上開規定，裁處
      罰鍰新臺幣二千七百元，並記違規點數三點，並無不當，
      本件異議為無理由，應予駁回。
四、據上論斷，應依道路交通案件處理辦法第十九條，裁定如主
    文。
中    華    民    國    95    年    2     月    27    日
                交通法庭  法  官  徐 子 涵
上列正本證明與原本無異。
如不服本裁定，應於裁定送達後五日內向本院提出抗告狀。
                          書記官  彭 麗 紅
中    華    民    國    95    年    2     月    27    日


司法院資訊處製作；財團法人民間司法改革基金會備份。
